【裁判字號】    99,台抗,1046
【裁判日期】    991231
【裁判案由】    貪污聲請再審
【裁判全文】
最高法院刑事裁定            九十九年度台抗字第一０四六號
抗  告  人  林壹原名林雍嵐.
上列抗告人因貪污案件，不服台灣高等法院中華民國九十九年十
月八日駁回聲請再審之裁定（九十九年度聲再更(一)字第五號），
提起抗告，本院裁定如下：
    主  文
抗告駁回。
    理  由
按有罪之判決確定後，受有罪判決之人，已證明其係被誣告者，
為受判決人之利益，得聲請再審，固為刑事訴訟法第四百二十條
第一項第三款所明定，惟若僅有罪判決所憑多項證據中之一項，
嗣後被認為不實，但尚不足以因而證明受判決人確係被誣告者，
仍不得據為再審之理由。本件抗告人林壹（原名林雍嵐）於原
審聲請再審意旨係以其前因涉嫌貪污案，經原審法院以九十五年
度重上更(三)字第一九六號判決判處抗告人共同依據法令從事公務
之人員，經辦公用工程，收取回扣罪刑（嗣經上訴本院後，以其
上訴不合法，予以駁回確定），因原審該確定判決係單憑共同被
告紀棟之不實供述，認定抗告人有該貪污犯行，而紀某曾親筆寫
自白書，坦承渠係受林榮一等人蠱惑、誤導，而為不實供述，致
與黃春生供述矛盾，互為推諉，足證抗告人遭以貪污判刑，確屬
被誣告獲罪，而紀棟因涉嫌誣告等罪，因已因逃匿經台灣板橋地
方法院檢察署發布通緝，即其刑事訴訟不能開始或續行，非因證
據不足，自得聲請再審，因而依刑事訴訟法第四百二十條第一項
第三款、第二項規定聲請再審云云。原審法院則以原確定判決以
證人黃春生、共同被告紀棟所供由何人親手交付回扣款新台幣（
下同）二百萬元予抗告人之情雖互不一致，並均互指係對方交付
，然依渠二人在法務部調查局台北縣調查站（下稱北縣調查站）
調查、偵查與原審審理時之供述，本件乃由陳朝坤交付二百萬元
予黃春生，再由黃春生、紀棟一起到某賓館將該款交予抗告人之
情，則始終一致，核與陳朝坤所供亦相符合。又依抗告人在北縣
調查站及偵查中均坦承本件工程有回扣款，黃春生、紀棟於歷次
審訊時亦供證曾交付二百萬元予抗告人，復參諸扣案由抗告人書
寫之便箋，足認所辯前開款項係向校長朱宏遠借用云云，顯係事
後卸責之詞，不足採信。又就抗告人退還款項經過，依紀棟、黃
春生、林金鏞歷次審訊所陳及收據、交易清單等資料，可知抗告
人與朱宏遠所收取之回扣，共四百萬元，二人各分得二百萬元，
抗告人僅返還陳朝坤一百二十萬元，朱宏遠則未返還，故陳朝坤
陳明：「目前仍欠我二百八十萬元」。倘抗告人非收受該回扣二
百萬元，嗣恐東窗事發，何以急於以房地為抵押籌款還錢，益徵
渠確經由紀棟居間而收受陳朝坤交予黃春生轉交之回扣款二百萬
元。因認黃春生係與陳朝坤基於交付回扣之意，而紀棟係與抗告
人基於共同收取回扣之意，同時在場監督交付、收受回扣款，渠
確有與紀棟共犯依據法令從事公務之人員，經辦公用工程收取回
扣款罪無誤。雖抗告人提出紀棟之親筆書、自白書、自行製作之
具結紀錄、工程投標須知、招標補充說明、契約書、同意書及收
據影本等為證，而以紀棟涉有刑法第一百六十九條第一項誣告、
同法第一百六十八條偽證等罪嫌，向台灣板橋地方法院檢察署檢
察官提出告訴，並經該署以紀棟業已逃匿為由，於民國九十八年
一月二十二日發布通緝在案。然抗告人與紀棟既為該貪污案共同
被告，有相當利害關係，則紀棟所書寫自白書（按其日期為九十
六年四月二十九日，係該貪污案於同年月二十六日經本院判決駁
回上訴後所書立）、親筆書是否足認抗告人係受誣告，已非無疑
。況抗告人經原審判決為有罪之認定，除同案被告紀棟之供證外
，尚有其他證人歷審所陳及各該卷證足佐，則抗告人縱提出上開
紀棟於該貪污案判決確定後所立自白書等資料，仍難認合於刑事
訴訟法第四百二十條第一項第三款所規定得為再審之理由，乃駁
回其再審聲請。經核尚無違誤，抗告意旨仍執前詞，指摘原裁定
違法，非有理由，應予駁回。

據上論結，應依刑事訴訟法第四百十二條，裁定如主文。
中    華    民    國  九十九  年   十二   月  三十一  日
                      最高法院刑事第十一庭
                          審判長法官  黃  一  鑫  
                                法官  張  春  福  
                                法官  林  勤  純  
                                法官  陳  國  文  
                                法官  宋  明  中  
本件正本證明與原本無異
                                      書  記  官  
中    華    民    國  一○○  年    一    月    六    日
                                                      K

司法院資訊處製作；財團法人民間司法改革基金會備份。
